【裁判字號】    97,交抗,1935
【裁判日期】    971230
【裁判案由】    違反道路交通管理處罰條例
【裁判全文】
臺灣高等法院交通事件裁定             97年度交抗字第1935號
抗  告  人
即受處分人  甲○○
上列抗告人因違反道路交通管理處罰條例案件，不服臺灣板橋地
方法院，中華民國97年9 月19日所為裁定（97年度交聲字第1926
號），提起抗告，本院裁定如下：
    主  文
抗告駁回。
    理  由
一、抗告人即受處分人甲○○前經臺北市交通事件裁決所以其於
    民國97年1月24日12時55分許，駕駛車號BKT-903號重型機車
    ，行經臺北市○○街159 巷口時，因左轉遭員警認抗告人駕
    車有「紅燈左轉」之闖紅燈之違規事實，裁處新臺幣（下同
    ）4,500元並記違規點數3點等情。因而向原審法院聲明異議
    。原審法院以抗告人確有上述「紅燈左轉」之闖紅燈違規行
    為，且本件舉發通知單已因告知抗告人應到案時間及處所，
    並記明事由與告知事項而生擬制送達之效力，原處分機關所
    為上開裁罰並無不當，裁定駁回抗告人之異議。
二、抗告意旨略稱：抗告人當時未闖紅燈，卻遭員警攔停，要求
    抗告人出示證件後，僅將行照與駕照交還抗告人，既未將舉
    發通知單交予抗告人，亦未令抗告人在舉發通知單上簽名，
    豈為合法舉發程序？又當時抗告人取回行照與駕照後即離開
    ，員警如何告知繳款期限與地點？又抗告人行照與駕照上之
    地址不同，員警未詢問抗告人之意見，逕以駕照上之地址即
    臺北市○○路○段71巷2號3樓登載於舉發通知單上，惟事實
    上該址乃抗告人朋友之住處，致抗告人根本不曾收到舉發通
    知單。為此，爰請求撤銷原處分，改諭知不罰云云。
三、查抗告人於上揭時地，因騎乘上開機車違規「紅燈左轉」，
    為警當場舉發後，抗告人未簽收該舉發通知單，舉發員警則
    在其上記明「拒簽、拒收，已告知駕駛人應到案日期及處所
    」。原處分機關調查後，認抗告人上開違規事實屬實，爰依
    道路交通管理處罰條例第五十三條第一項、第六十三條第一
    項第三款裁處罰鍰4,500元並記違規點數3點等情，此有臺北
    市政府警察局舉發違反道路交通管理事件通知單、北市裁四
    字第裁22-AEW614608號裁決書、送達證書各1紙在卷可稽。
四、抗告人雖辯以：員警未將舉發單交給伊簽收，且伊取回行照
    與駕照後即離開，員警亦未告知伊繳款期限與地點云云。惟
    證人即製單舉發之員警劉弘琪於原審結證稱：當時其係沿臺
    北市○○街執行巡邏勤務時，看見抗告人騎乘上開機車由昆
    陽街159 巷紅燈左轉至昆陽街，其即攔停抗告人，告知抗告
    人紅燈左轉，並向抗告人查驗駕照、行照後告發，當時抗告
    人說他在趕時間，待其將駕照、行照交還抗告人時，抗告人
    便說要先走，但其跟抗告人說紅單還沒完成，但抗告人仍置
    之不理，即逕自騎車離開，但其在抗告人未離開前，仍依程
    序將他拒絕簽收的情形告知及應到案日期、處所，抗告人當
    時並沒有回應，其於告知後，便將上述情形記載於舉發單上
    等語明確（參見原審卷第214 頁），並提出本件違規路口及
    紅綠燈號誌設置狀況之照片一張以資佐證。衡情而論，劉弘
    琪於案發當時係臺北市政府警察局南港分局同德派出所員警
    ，於本件案發當時又係職司交通巡邏勤務，且與抗告人間素
    昧平生又無怨懟，當無甘冒偽證罪責，故為編織不實舉發之
    原因及理由存在，且考量交通違規行為又多屬迅速、稍縱即
    逝及不可回復等特性，舉發機關或原處分機關若能提出更多
    之法定證據方法，例如人證、書證、物證等證據資料以供司
    法審查之交通法庭加以判斷該交通違規行為之存否，自屬允
    當，惟若因前揭交通違規行為特性而無法提供更多相關之書
    證、物證時，則舉發員警於司法審查之訴訟程序上立於證人
    之地位而證述其當時親身目擊及見聞之交通違規行為經過，
    亦屬於法定證據方法之一之人證證述，於法亦不有違，至於
    舉發員警立於證人之地位所為之證述是否可採，此乃交通法
    庭依經驗及論理法則判斷其證明力為何而得否採擇之心證層
    次，斷不可以舉發員警作為證人之所述，因不可能反於其先
    前所為舉發或遽謂其有績效壓力或獎金激勵而認均不可採，
    而全盤否定其立於證人地位所為之陳述。故於本件中，舉發
    員警劉弘琪於原審訊問中既已居於證人之地位具結陳述其所
    親身目擊及見聞本件抗告人於駕駛上開機車行經有燈光號誌
    管制之交岔路口闖紅燈之違規事實，自足以擔保其證詞之憑
    信性，故認劉弘琪之前揭證述，當屬可採。則劉弘琪既已於
    抗告人在場尚未駕車離去之際，告知抗告人應到案時間及處
    所，並於舉發通知單上記明事由與告知事項等情無誤，依違
    反道路交通管理事件統一裁罰基準及處理細則第十一條第一
    項第一款規定之拒絕簽章者，記明其事由，視為已收受等，
    抗告人既已拒絕簽章，員警記明其事由與告知事項而生擬制
    送達之效力。綜上，抗告人確有於上揭時地駕駛上開機車行
    經有燈光號誌管制之交岔路口闖紅燈之違規行為，應堪認定
    。
五、抗告人雖另以：抗告人行照上與駕照上之地址不同，員警未
    詢問抗告人之意見，逕以駕照上之地址即臺北市○○路○ 段
    71巷2號3樓登載於舉發通知單上，惟事實上該址乃抗告人朋
    友之住處，致抗告人根本不曾收到舉發通知單云云置辯。惟
    按汽車行經有燈光號誌管制之交岔路口闖紅燈之違規行為，
    其處罰對象為汽車駕駛人，道路交通管理處罰條例第五十三
    條第一項規定甚明，是員警劉弘琪依抗告人提出之駕照上地
    址記載於本件舉發通知單上，尚無不合。且上開舉發通知單
    所載資料，既係抗告人遭警方攔停舉發時提出其駕照之個人
    年籍資料供警方抄錄所得，抗告人如有實際居所與駕照所載
    地址不符之情形，原應主動向員警劉弘琪告知，否則警方如
    何主動知悉抗告人自己所謂之實際居所等資料。又本件舉發
    通知單依法既視為抗告人已收受，而生擬制送達之效力，已
    如上述。是以，抗告人此部分所辯，亦不足採。
六、綜上所述，抗告人於前揭時、地騎乘上開機車闖紅燈之交通
    違規事實，洵堪認定。原處分機關依道路交通管理處罰條例
    第五十三條第一項、第六十三條第一項第三款之規定，就抗
    告人前揭違規行為，裁處罰鍰4,500元，並記違規點數3點，
    於法並無不合，原審基此裁定駁回其異議，並無不當。抗告
    人仍執前詞，提起抗告，為無理由，應予駁回。
七、據上論結，應依刑事訴訟法第四百十二條，裁定如主文。
中    華    民    國    97    年    12    月    30    日
                        交通法庭審判長法  官  蔡彩貞
                                      法  官  曾家貽
                                      法  官  楊力進
以上正本證明與原本無異。
不得再抗告。
                                      書記官  楊麗娟
中    華    民    國    97    年    12    月    31    日


司法院資訊處製作；財團法人民間司法改革基金會備份。
